【裁判字號】    92,簡上,420
【裁判日期】    921211
【裁判案由】    妨害名譽
【裁判全文】
臺灣桃園地方法院刑事判決                        九十二年度簡上字第四二０號
    公  訴  人  臺灣桃園地方法院檢察署檢察官
    上  訴  人
    即  被  告  甲○○
右上訴人因妨害名譽案件，不服本院桃園簡易庭九十二年六月九日九十二年度桃簡字
第七八七號第一審簡易判決（檢察官聲請簡易判決案號：九十二年度偵字第七一五九
號），提起上訴，本院管轄之第二審地方法院合議庭認不得以簡易判決處刑，適用通
常程序，判決如左：
    主  文
原判決撤銷。
甲○○無罪。
    理  由
一、公訴意旨略以：被告甲○○因故誤認其女友乙○○與丙○○育有一子，為索取相
    關費用，竟基於意圖散佈於眾而誹謗他人之犯意，於民國九十二年四月十三日上
    午十一時三十分許，在桃園縣中壢水尾里元化路二段三五七號即丙○○服務之中
    壢ＳＯＧＯ百貨之一樓店面，散布載有「中壢ＳＯＧＯ樓管丙○○於年前發生婚
    外情，並產下一子．．．將小孩棄之在外不顧．．．請求各位的輿論壓力，致使
    父親負起所有責任！」等涉於私德而與公共利益無關，且足以毀損丙○○名譽文
    字之傳單與不特定多數人。因認被告所為，係犯刑法第三百十條第二項、第一項
    之加重誹謗罪嫌。
二、按犯罪事實應依證據認定之，無證據不得推定其犯罪事實，刑事訴訟法第一百五
    十四條第二項訂有明文。次按言論自由為人民之基本權利，憲法第十一條有明文
    保障，國家應給予最大限度之維護，俾其實現自我，溝通意見，追求真理及監督
    各種政治或社會活動之功能得以發揮。惟為兼顧對個人名譽、隱私及公共利益之
    保護，法律尚非不得對言論自由依其傳播方式為合理之限制。刑法第三百十條第
    一項及第二項誹謗罪即係保護個人法益而設，為防止妨礙他人之自由權利所必要
    ，符合憲法第二十三條規定之意旨。至刑法同條第三項前段以對誹謗之事，能證
    明其為真實者不罰，係針對言論自由與事實相符者之保障，並藉以限定刑罰權之
    範圍，非謂指摘或傳述誹謗事項之行為人，必須自行證明其言論內容確屬真實，
    始能免於刑責。惟行為人雖不能證明言論內容為真實，但依其所提證據資料，認
    為行為人有相當理由確信其為真實者，即不能以誹謗罪之刑責相繩，亦不得以此
    項規定而免除檢察官或自訴人於訴訟程序中，依法應負行為人故意毀損他人名譽
    之舉證責任，或法院發現其為真實之義務，司法院大法官會議著有釋字第五０九
    號解釋可資參照。
三、本件公訴人認被告甲○○涉有右揭加重誹謗罪嫌，無非係以被告於警偵訊之自白
    、告訴人之指訴、傳單一紙為其論據。訊據被告甲○○雖坦承於右揭時地散布載
    有上開內容之傳單等情不諱，惟堅詞否認有何誹謗之犯行，辯稱：係因女友乙○○曾告以該姓名暫定「林文逸」之小孩，係其與告訴人所生，惟許女隨即棄養，
    經向社會局及警察局查詢其下落均無所獲，而伊於墊付該小孩之保母費三個月後
    亦無力負擔，告訴人又拒不處理，伊為該小孩之利益，不得已才至告訴人任職之
    中壢ＳＯＧＯ百貨散發上開傳單，擬藉由輿論壓力使告訴人出面處理等語。經查
    ：被告所散發之上開傳單載明：「中壢ＳＯＧＯ樓管丙○○於年前發生婚外情，
    並產下一子，七個多月將小孩棄之在外不顧！生母無力負擔撫養費，至今積欠近
    二十多萬的保母費及相關費用！近日托育中心，將報請社會局和警方對丙○○提
    出棄養之告訴，並請求清償所有費用！另外，小孩至今尚沒有勞健保，所有預防
    針都不能施打！請求各位的輿論壓力，致使父親負起該負之所有責任！」等語，
    固具體指摘告訴人有婚外情及棄養所生子女之情事，惟綜觀其內容全文，則在於
    催促告訴人履行其對非婚生子女之扶養義務，以免社會問題之滋生，自與公共利
    益有關。且告訴人丙○○於警訊中即坦言：被告有告知小孩為乙○○所產下，並
    積欠新台幣（下同）二十萬元費用，傳單中所敘述之生母，原本是同公司之同事
    乙○○，於九十一年年初時離職，許女離職前曾對其他同事表示已懷有身孕．．
    又許女尚未離職前曾因雨勢過大，伊因好心送許女返家，並且關心許女，後來許
    女主動與伊發生性關係等語在卷，繼於本院準備程序中又續稱：伊已結婚，並曾
    與許女發生性關係一次，許女懷孕當時有告知伊係生父，因許女關係很亂，伊不
    能確定是否為該男嬰之生父，惟已向許女表明伊無力扶養，且反對生下該名男嬰
    ，倘若能力許可，定將協助其處理墮胎事宜等語無隱，足見被告所辯：係許女告
    知該男嬰係其與告訴人發生婚外情所生，及告訴人事後拒不處理該男嬰之就養問
    題等情非虛，是被告雖不能證明其指述告訴人係男嬰之生父一節，確屬真實，然
    其上開所述既本於告訴人與該男嬰之生母乙○○間確有性行為之事實而為指謫，
    被告顯具相當理由可確信其為真實者甚明，且其指摘之事項，亦非僅涉於告訴人
    之私德，而與公共利益有關，已如前述，依上開大法官會議解釋文，即不能逕以
    誹謗罪之刑責相繩。此外，復查無其他積極證據足以證明被告有何公訴人所指誹
    謗之犯行，依法應為被告無罪之諭知。原審疏未審酌於此，逕為被告有罪之諭知
    ，自有違誤，上訴人即被告執此為據，求為原判決撤銷，為有理由，自應由本院
    予以撤銷改判，另為無罪之判決。
四、末按檢察官聲請以簡易判決處刑之案件，經法院認為有刑事訴訟法第四百五十一
    條之一第四項但書之情形者，應適用通常程序審判之，同法第四百五十二條定有
    明文，經查本件被告甲○○被訴誹謗乙案，本院認檢察官之聲請有刑事訴訟法第
    四百五十一之一第四項但書第三款所定之事由，不得以簡易判決處刑，爰依刑事
    訴訟法第四百五十二條之規定，改用通常程序為第一審判決，附此明。
據上論斷，應依刑事訴訟法第四百五十五條之一第三項、第四百五十二條、第三百六
十九條第一項前段、第三百零一條第一項，判決如主文。
本案經檢察官崔秉君到庭執行職務。
中      華      民      國    九十二    年     十二     月     十一     日
                                臺灣桃園地方法院刑事第十一庭
                                  審判長法  官  林  孟  宜
                                        法  官  蔡  榮  澤
                                        法  官  丁  俊  成
右正本證明與原本無異。
如不服本判決，應於判決送達後十日內向本院提出上訴狀( 應附繕本 )，上訴於臺灣
高等法院。
                                        書記官  簡  慧  瑛
中      華      民      國    九十二    年     十二     月    二十三    日


司法院資訊處製作；財團法人民間司法改革基金會備份。
